臺灣屏東地方法院刑事判決　　　　　　　99年度訴字第1390號
公　訴　人　臺灣屏東地方法院檢察署檢察官
被　　　告　李元興
上列被告因違反毒品危害防制條例案件，經檢察官提起公訴（99
年度毒偵字第2588號) 及追加起訴(99 年度毒偵字第2692號)，
嗣被告於本院準備程序進行中先就被訴事實為有罪之陳述，本院
告知被告簡式審判程序之旨，並聽取當事人之意見後，裁定改由
受命法官獨任依簡式審判程序審理，判決如下：
    主  文
李元興犯如附表所示之罪，均累犯，各處如附表主文欄所示之刑
。應執行有期徒刑貳年肆月。扣案之第一級毒品海洛因計拾包（
檢驗後淨重總計壹點伍伍公克) 、第二級毒品甲基安非他命壹包
（毛重貳點陸公克) 及其外包裝袋共拾壹只、殘留第二級毒品甲
基安非他命之吸食器壹個均沒收銷燬之，扣案電子磅秤壹台沒收
。
    事  實
一、李元興於民國86年間因肅清煙毒條例及竊盜等案件，分別經
    法院判處有期徒刑9 年2 月、9 年2 月、4 月確定，甫於民
    國99年6 月3 日執行完畢。另曾因施用毒品案件，經法院裁
    定送觀察、勒戒後，認有繼續施用毒品之傾向，再送強制戒
    治，於97年9 月10日停止執行釋放，並由臺灣屏東地方法院
    檢察署檢察官以97年度戒毒偵字第121 號為不起訴處分確定
    。詎猶不知悔改，於前次執行強制戒治執行完畢釋放後5 年
    內，仍分別基於施用第一、二級毒品之犯意：於如附表所示
    時、地，以如附表編號所示方式施用第一級毒品海洛因、第
    二級毒品甲基安非他命。嗣前後於99年10月24日上午3 時25
    分許，在屏東縣東港鎮○○○路23之3 號前，及同年月28日
    上午1 時20分許，在屏東縣新園鄉○○村○○路75巷口處因
    行跡可疑而為警盤查，分別扣得第一級毒品海洛因2 包（分
    別為毛重1.2 公克、0.1 公克，檢驗後淨重分別為1.08公克
    、0.03公克）、第二級毒品甲基安非他命1 包（毛重2.6 公
    克）、電子磅秤1 台，及第一級毒品海洛因8 包( 毛重2.17
    公克，合計淨重0.46公克，驗餘後淨重0.44公克) 、甲基安
    非他命吸食器1 個，復均徵得其同意後採尿送驗，皆檢出海
    洛因代謝後之嗎啡及甲基安非他命陽性反應，始知悉上情。
二、案經屏東縣政府警察局東港分局報請臺灣屏東地方法院檢察
    署檢察官偵查起訴及追加起訴。
    理  由
一、本件被告李元興所犯均係死刑、無期徒刑、最輕本刑為3 年
    以上有期徒刑以外之罪，其於準備程序中就被訴事實為有罪
    之陳述，經法官告知簡式審判程序之旨，並聽取當事人之意
    見後，本院認為適宜由受命法官獨任進行簡式審判程序。又
    簡式審判程序之證據調查，依刑事訴訟法第273 條之2 規定
    ，不受同法第159 條第1 項審判外陳述排除之限制，再被告
    對於卷內之各項證據，亦不爭執證據能力，故卷內所列之各
    項證據，自得作為證據，先予敘明。
二、上揭事實，業據被告李元興於警詢、檢察官偵訊及本院審理
    時坦承不諱，且被告先後2 次為警查獲時所採集之尿液檢體
    ，經送請檢驗，結果呈鴉片類、安非他命類陽性反應，有尿
    液檢驗報告各1 份在卷可稽（詳如附表所示）。且前後扣案
    之第一級毒品海洛因2 包（驗前淨重合計1.14公克、驗後淨
    重合計1.11公克) 、第一級毒品海洛因8 包（驗前淨重合計
    0.46公克、驗後淨重合計0.44公克) ，先後送請法務部調查
    局鑑定結果，均係第一級毒品海洛因無誤，有法務部調查局
    99年12月16日調科壹字第09923028070 號濫用藥物實驗室鑑
    定書、99年12月1 日調科壹字第0992302637號濫用藥物實驗
    室鑑定書各1 紙在卷可按。第二級毒品甲基安非他命1 包經
    初步檢驗結果呈甲基安非他命陽性反應，有屏東縣政府警察
    局東港分局查獲涉嫌毒品條例案毒品初步檢驗報告單1 紙、
    現場蒐證照片2 幀附卷足徵。又扣案之吸食器吸管1 個殘留
    第二級毒品甲基安非他命，亦有屏東縣警察局東港分局查獲
    涉嫌毒品條例毒品初步檢驗報告單1 紙附卷可按，堪信被告
    上開自白確與事實相符。
三、按施用第一、二級毒品為犯罪行為，毒品危害防制條例第10
    條定有處罰明文，故施用第一、二級毒品者，依前揭規定本
    應科以刑罰，惟基於刑事政策，對合於一定條件之施用者，
    則依同條例第20條、第23條之規定，施以觀察、勒戒及強制
    戒治之保安處分，又毒品危害防制條例於92年7 月9 日修正
    公布，自93年1 月9 日施行，其中第20條、第23條將施用毒
    品之刑事處遇程序，區分為「初犯」及「5 年內再犯」、「
    5 年後再犯」，依其立法理由之說明：「初犯」，經觀察、
    勒戒或強制戒治後，應為不起訴處分或不付審理之裁定；經
    觀察、勒戒或強制戒治執行完畢釋放後，「5 年內再犯」者
    ，因其再犯率甚高，原實施之觀察、勒戒及強制戒治既已無
    法收其實效，爰依法追訴或裁定交付審理，至於經觀察、勒
    戒或強制戒治執行完畢釋放後，「5 年後再犯」者，前所實
    施之觀察、勒戒或強制戒治已足以遮斷其施用毒品之毒癮，
    為期自新及協助其斷除毒癮，仍適用「初犯」規定，先經觀
    察、勒戒或強制戒治之程序，從而依修正後之規定，僅限於
    「初犯」及「5 年後再犯」2 種情形，始應先經觀察、勒戒
    或強制戒治程序。倘被告於5 年內已再犯，經依法追訴處罰
    ，縱其第3 次（或第3 次以上）再度施用毒品之時間，在初
    犯經觀察、勒戒或強制戒治執行完畢釋放5 年以後，已不合
    於「5 年後再犯」之規定，且因已於「5 年內再犯」，顯見
    其再犯率甚高，原實施觀察、勒戒或強制戒治，已無法收其
    實效，即應依該條例第10條處罰（最高法院97年度第5 次刑
    事庭會議決議意旨參照）。查被告前因施用毒品案件，有如
    上開事實欄所示觀察勒戒、強制戒治執行完畢情形，且於強
    制戒治執行完畢釋放後5 年內，再犯本案施用毒品罪，有臺
    灣高等法院被告前案紀錄表在卷可稽，依據上開說明，自應
    依法論罪科刑。
四、再按海洛因為毒品危害防制條例第2 條第2 項第1 款明定之
    第一級毒品；甲基安非他命為同條例第2 條第2 項第2 款明
    定之第二級毒品，均不得持有及施用，核被告李元興所為，
    係犯該條例第10條第1 項之施用第一級毒品罪及同條第2 項
    之施用第二級毒品罪。其施用前持有第一級毒品海洛因及第
    二級毒品甲基安非他命之低度行為，應分別為其施用第一級
    毒品海洛因及第二級毒品甲基安非他命之高度行為所吸收，
    不另論罪。被告所犯施用第一級毒品2 罪及施用第二級毒品
    2 罪等4 罪間，犯意各別、行為互殊，應予分論併罰。被告
    有如事實欄所載之論罪及徒刑執行情形前科，有臺灣高等法
    院被告前案紀錄表1 份在卷可稽，其於受徒刑之執行完畢後
    ，5 年以內故意再犯本件有期徒刑以上之4 罪，皆為累犯，
    所犯4 罪均應依刑法第47條第1 項之規定加重其刑。爰審酌
    被告前經觀察、勒戒、強制戒治後，仍未戒斷其施用毒品之
    惡習，並參酌其素行狀況、犯罪之動機、目的、手段、所生
    戕害其身心情形及犯罪後坦承犯行，態度尚非惡劣等一切情
    狀，分別就其施用第一級毒品海洛因及第二級毒品甲基安非
    他命等犯行，各量處如主文所示之刑，並定其應執行之刑。
五、前後扣案之第一級毒品海洛因2 包（驗前淨重合計1.14公克
    、驗後淨重合計1.11公克) 、第一級毒品海洛因8 包（驗前
    合計淨重0.46公克、驗後淨重合計0.44公克) ，共10包，經
    送檢驗結果，均係第一級毒品海洛因，其外包裝袋10只，均
    因殘留微量毒品海洛因難以析離，及扣案第二級毒品甲基安
    非他命1 包（毛重2.6 公克) 及其外包裝袋1 只、吸食器1
    個殘留第二級毒品甲基安非他命，其上殘留之第二級毒品亦
    無法析離，應視同毒品，爰均依毒品危害防制條例第18條第
    1 項前段沒收銷燬之。至扣案之電子磅秤1 台係被告所有供
    犯罪所用之物，業據被告供述在卷，應依刑法第38條第1 項
    第2 款宣告沒收。
據上論斷，應依刑事訴訟法第273 條之1 第1 項、第284 之1 、
第299 條第1 項前段，毒品危害防制條例第10條第1 項、第2 項
、第18條第1 項前段，刑法第11條、第47 條 第1 項、第51條第
5 款、第9 款、第38條第1 項第2 款，判決如主文。
本案經檢察官潘國威到庭執行職務。
中    華    民    國   100    年    2     月    24    日
                  刑事第三庭    法  官  蕭筠蓉
以上正本證明與原本無異。
如不服本判決應於收受判決後10日內向本院提出上訴書狀，並應
敘述具體理由；其未敘述上訴理由者，應於上訴期間屆滿後20日
內向本院補提理由書（均須按他造當事人之人數附繕本）「切勿
逕送上級法院」。
中    華    民    國   100    年    2     月    24    日
                                書記官  張語恬
附表：
  ┌─┬──┬───┬──┬───┬──┬─────┬─────────────┐
  │編│犯罪│ 犯罪 │毒品│施用方│所犯│主文欄（有│    證據種類及卷證位置    │
  │號│時間│ 地點 │種類│式    │法條│期徒刑）  │                          │
  ├─┼──┼───┼──┼───┼──┼─────┼─────────────┤
  │1.│99年│屏東縣│第一│將海洛│毒品│犯施用第一│1.臺灣檢驗科技股份有限公司│
  │  │10月│東港鎮│級毒│因摻入│危害│級毒品罪，│  濫用藥物尿液檢驗報告    │
  │  │23日│新基路│品海│香菸內│防制│處有期徒刑│(1)報告日期：99年10月26日 │
  │  │晚上│46巷46│洛因│吸食之│條例│捌月，扣案│(2)編號：KH2010A0000000號 │
  │  │11時│號住處│    │方式，│第10│第一級毒品│(3)臺灣屏東地方法院檢察署 │
  │  │30分│內    │    │施用第│條第│海洛因貳包│   99年度毒偵字第2588號卷 │
  │  │許  │      │    │一級毒│1 項│( 驗後淨重│   第22頁                 │
  │  │    │      │    │品海洛│    │分別為壹點│                          │
  │  │    │      │    │因1 次│    │零捌、零點│                          │
  │  │    │      │    │      │    │零公克) │                          │
  │  │    │      │    │      │    │、外包裝袋│                          │
  │  │    │      │    │      │    │貳只沒收銷│                          │
  │  │    │      │    │      │    │燬。扣案電│                          │
  │  │    │      │    │      │    │子磅秤壹台│                          │
  │  │    │      │    │      │    │沒收。    │                          │
  ├─┼──┼───┼──┼───┼──┼─────┼─────────────┤
  │2.│99年│屏東縣│第二│將甲基│毒品│犯施用第二│1.臺灣檢驗科技股份有限公司│
  │  │10月│東港鎮│級毒│安非他│危害│級毒品罪，│  濫用藥物尿液檢驗報告    │
  │  │24日│新基路│品甲│命置於│防制│處有期徒刑│(1)報告日期：99年10月26日 │
  │  │上午│46巷46│基安│玻璃球│條例│柒月，扣案│(2)編號：KH2010A0000000號 │
  │  │2 時│號住處│非他│內以火│第10│第二級毒品│(3)臺灣屏東地方法院檢察署 │
  │  │許  │內    │命  │燒烤後│條第│甲基安非他│   99年度毒偵字第2588號卷 │
  │  │    │      │    │，吸食│2 項│命壹包( 毛│   第22頁                 │
  │  │    │      │    │所產生│    │重貳點陸公│                          │
  │  │    │      │    │煙霧之│    │克) 、外包│                          │
  │  │    │      │    │方式，│    │裝袋壹只沒│                          │
  │  │    │      │    │施用第│    │收銷燬。扣│                          │
  │  │    │      │    │二級毒│    │案電子磅秤│                          │
  │  │    │      │    │品甲基│    │壹台沒收。│                          │
  │  │    │      │    │安非他│    │          │                          │
  │  │    │      │    │命1 次│    │          │                          │
  ├─┼──┼───┼──┼───┼──┼─────┼─────────────┤
  │3.│99年│屏東縣│第一│將海洛│毒品│犯施用第一│1.臺灣檢驗科技股份有限公司│
  │  │10月│東港鎮│級毒│因摻入│危害│級毒品罪，│  濫用藥物尿液檢驗報告    │
  │  │27日│新基路│品海│香菸內│防制│處有期徒刑│(1)報告日期：99年11月2日  │
  │  │晚上│46巷46│洛因│吸食之│條例│捌月，扣案│(2)編號：KH2010B0000000   │
  │  │10時│號住處│    │方式，│第10│第一級毒品│(3)臺灣屏東地方法院檢察署 │
  │  │許  │內    │    │施用第│條第│海洛因捌包│   99年度毒偵字第2692號卷 │
  │  │    │      │    │一級毒│1 項│ (驗餘淨重│   第25頁                 │
  │  │    │      │    │品海洛│    │計零肆肆公│                          │
  │  │    │      │    │因1 次│    │克) 、外包│                          │
  │  │    │      │    │      │    │裝捌只沒收│                          │
  │  │    │      │    │      │    │銷燬。    │                          │
  ├─┼──┼───┼──┼───┼──┼─────┼─────────────┤
  │4.│99年│屏東縣│第二│將甲基│毒品│犯施用第二│1.臺灣檢驗科技股份有限公司│
  │  │10月│東港鎮│級毒│安非他│危害│級毒品罪，│  濫用藥物尿液檢驗報告    │
  │  │27日│新基路│品甲│命置於│防制│處有期徒刑│(1)99年11月2 日           │
  │  │晚上│46巷46│基安│玻璃球│條例│柒月。扣案│(2)編號：KH2010B0000000   │
  │  │10時│號住處│非他│內以火│第10│吸食器壹個│(3)臺灣屏東地方法院檢察署 │
  │  │許  │內    │命  │燒烤後│條第│沒收。    │   99年度毒偵字第2692號卷 │
  │  │    │      │    │，吸食│2 項│          │   第25頁                 │
  │  │    │      │    │所產生│    │          │                          │
  │  │    │      │    │煙霧之│    │          │                          │
  │  │    │      │    │方式，│    │          │                          │
  │  │    │      │    │施用第│    │          │                          │
  │  │    │      │    │二級毒│    │          │                          │
  │  │    │      │    │品甲基│    │          │                          │
  │  │    │      │    │安非他│    │          │                          │
  │  │    │      │    │命1 次│    │          │                          │
  └─┴──┴───┴──┴───┴──┴─────┴─────────────┘
附錄本判決論罪科刑法條全文：
毒品危害防制條例第10條
施用第一級毒品者，處六月以上五年以下有期徒刑。
施用第二級毒品者，處三年以下有期徒刑。